臺灣臺南地方法院刑事判決
公　訴　人　臺灣臺南地方法院檢察署檢察官
被　　　告　乙○○
　　　　　　丁○○
上列被告等因詐欺取財等案件，經檢察官提起公訴（九十六年度
偵字第一二六四七號至一二六六三號、第一四三六一號），被告
等均於準備程序就起訴書犯罪事實(六)、(七)為有罪之陳述，本院合
議庭裁定此部分由受命法官獨任行簡式審判程序，判決如下：
    主  文
乙○○共同意圖為自己不法之所有，以詐術使人將本人之物交付
，處有期徒刑壹年，減為有期徒刑陸月；又共同意圖為自己不法
之所有，以恐嚇使人將第三人之物交付，處有期徒刑壹年。應執
行有期徒刑壹年肆月。
丁○○共同意圖為自己不法之所有，以詐術使人將本人之物交付
，處有期徒刑拾月，減為有期徒刑伍月；又共同意圖為自己不法
之所有，以恐嚇使人將第三人之物交付，處有期徒刑拾月。應執
行有期徒刑壹年壹月。
    事  實
一、乙○○前於民國（下同）九十五年間，因犯詐欺案件，甫經
    臺灣彰化地方法院於九十六年八月十六日以九十六年度彰簡
    字第五九六號判決判處有期徒刑五月確定（未構成累犯）。
二、乙○○、丁○○與丙○○○（後者另行審結）共同基於意圖
    為自己不法所有之犯意聯絡，先推由乙○○佯稱感冒身體不
    適，由丁○○陪同，於九十六年四月三日上午十時三十分許
    ，至戊○○所經營位在高雄市○○區○○街六五號之「上乘
    藥局」表明欲購買藥物治療，戊○○即介紹合適之成藥予乙○○，隨後乙○○向戊○○商借廁所，乙○○旋趁戊○○與
    丁○○在店外聊天疏於注意之際，在廁所內佯裝口吐白沫、
    全身抽搐、嘴巴歪斜等疑似中風之狀態，戊○○見狀立即將
    之送往鄰近之「歌德內外科醫院」診療，期間歌德醫院醫師
    欲對乙○○進行相關療程時，均遭丁○○與隨後經丁○○聯
    絡到院自稱為乙○○胞姐之丙○○○多所阻撓，並藉詞欲將
    乙○○轉送位於高雄縣燕巢鄉之「義大醫院」醫治，迨丙○○○、丁○○、乙○○、戊○○抵達「義大醫院」後，丙○○○即向戊○○要求支付乙○○轉院應付之救護車運送費用
    以及當日需將乙○○轉送回彰化診療所需之車資，並表示日
    後將不再追究責任，致使戊○○陷於錯誤，交付現金新臺幣
    （下同）八千餘元予丙○○○，得手後，乙○○、丁○○各
    分得二千元，丙○○○分得三千元，餘一千元則作為丁○○
    駕車搭載所支付之加油費用。
三、乙○○、丁○○與丙○○○（後者另行審結）復另行起意，
    亦共同基於意圖為自己不法所有之犯意聯絡，先推由乙○○
    佯裝身體不適，由丙○○○陪同，於九十六年七月二日上午
    十時三十分許，至甲○○之父所開設位在屏東縣東港鎮○○
    村○○路五九號之「宗仁診所」就診，經丙○○○要求甲○○（未考領醫師執照）為乙○○診療並注射藥劑後，乙○○
    旋佯裝暈倒疑似中風狀，丙○○○見狀即要求甲○○以救護
    車將乙○○送往位於屏東縣東港鎮之「輔英醫院」進行診療
    ，期間丁○○佯稱係乙○○之弟弟要求甲○○應為其不當之
    醫療行為負責，並以「如不和解將報警、報衛生局來抓」等
    語恫嚇，致甲○○心生畏懼，而支付賠償金十六萬元予丁○○、丙○○○，得手後，乙○○、丁○○各分得四萬元，餘
    款則歸丙○○○。
四、案經內政部警政署刑事警察局、臺南市警察局刑事警察大隊
    及臺南市警察局第一分局共同報告臺灣臺南地方法院檢察署
    檢察官偵查起訴。
    理  由
一、本件被告乙○○、丁○○所犯刑法第三百三十九條第一項、
    第三百四十六條第一項之罪，均係屬死刑、無期徒刑、最輕
    本刑為三年以上有期徒刑以外之罪，亦非屬高等法院管轄之
    第一審案件，其等於準備程式進行中，先就被訴事實為有罪
    之陳述，經法官告知簡式審判程式之旨，並聽取檢察官之意
    見後，依刑事訴訟法第二百七十三條之一第一項、第二百七
    十三條之二等規定，裁定由受命法官獨任進行簡式審判程序
    ，且不受同法關於證據能力認定及調查方式規定之限制，合
    先敘明。
二、前開犯罪事實有以下事證可資證明：
  (一)被告乙○○、丁○○於警偵訊及本院之自白。
  (二)證人即共同被告乙○○、丁○○、丙○○○於偵查中之證述
    。
  (三)證人即被害人戊○○、甲○○於警偵訊之證述。
  (四)證人即被害人戊○○、甲○○於警詢製作之指認犯罪嫌疑人
    紀錄表。
  (五)被告丁○○、乙○○與共同被告丙○○○之通聯紀錄與監聽
    電話譯文一份（附於九十六年度偵字第一二六六二號卷之警
    卷）。
  (六)歌德內外科醫院急診病歷、臨時醫囑單各一份（附於九十六
    年度偵字第一二六六二號卷之警卷）。
三、論罪科刑
  (一)按「恐嚇取財與詐欺取財之區別，在於前者係施用使人心生
    畏怖之恐嚇手段，致被害人心生畏懼，明知不應交付財物而
    交付，後者則係施用詐術手段，使人陷於錯誤，誤信為應交
    付財物而交付。惟上開之恐嚇手段，常以虛假之事實為內容
    ，故有時亦不免含有詐欺之性質，倘含有詐欺性之恐嚇取財
    行為，足使人心生畏懼時，自應僅論以高度之恐嚇取財罪，
    殊無再適用詐欺取財罪之餘地」；又「恐嚇之性質，不以違
    法為必要，雖屬合法之事，若以恐嚇要挾，仍構成恐嚇取財
    罪。本件原判決既認定被告等以如不給錢，將向警方檢舉等
    語，恫嚇林明傳付款，能否謂被告等所犯僅止於詐欺而未涉
    及恐嚇取財，不無研求餘地」；又共同正犯之意思聯絡，不
    限於事前有所協定，其為行為當時基於相互之認識，以共同
    犯罪之意思參與者，亦無礙於共同正犯之成立。恐嚇取財之
    罪質，非不含有詐欺性，且恐嚇取財與詐欺，僅係取得財物
    之手段不同，而於圖得不法所有，以非法方法取得他人財物
    之點，兩者並無差異（最高法院三十年上字第六六八號判例
    要旨、八十四年度臺上字第一九九三號、七十六年度臺上字
    第七一七八號、七十四年度臺上字第六八一號判決要旨參
    照）。準此，查被告乙○○、丁○○就犯罪事實二所為，係
    犯刑法第三百三十九條第一項之詐欺取財既遂罪；而其等就
    犯罪事實三所為，雖利用被害人甲○○未考領醫師執照而進
    行醫療行為之弱點，如被害人不同意和解即向衛生機關、警
    察機關檢舉等情為恫嚇，所行恐嚇之手段雖含有詐欺性質，
    而依前開說明，仍構成同法第三百四十六條第一項之恐嚇取
    財既遂罪。又被告乙○○、丁○○與共同被告丙○○○就前
    開二犯行，有犯意聯絡與行為分擔，均應論以共同正犯。另
    被告乙○○、丁○○所犯前開二罪，犯罪時間相差三個月，
    犯罪地點亦不相同，犯意亦屬各別，行為互殊，均應分論併
    罰。
  (二)爰審酌被告乙○○有犯罪事實一所載之前科紀錄，此有臺灣
    高等法院被告前案紀錄表及臺灣臺南地方法院檢察署刑案資
    料查註紀錄表各一件在卷可稽，雖未構成累犯，可徵被告素
    行不良，於前開案件偵查期間，仍未見收斂，惡性非輕，被
    告丁○○則無任何前科紀錄，素行尚可，復考量被告乙○○
    、丁○○為貪求不法利益，佯裝醫療糾紛，利用被害人擔憂
    、害怕之心態，輕易獲取和解金之犯罪手段，以及其等之智
    識程度、參與程度、分工模式、主從關係、所生危害、所得
    利益，迄未賠償被害人戊○○、甲○○之損失以及犯後坦承
    犯行之態度等一切情狀，認公訴人對被告乙○○具體求處有
    期徒刑三年、丁○○有期徒刑一年六月，核屬過重，應分別
    量處如主文所示之刑，罪刑較為相當。
  (三)再者，被告乙○○、丁○○就犯罪事實二所為之詐欺取財犯
    行，其犯罪時間係九十六年四月二十四日以前，所犯雖屬中
    華民國九十六年罪犯減刑第三條第一項第十五款所列之罪，
    惟其未受死刑、無期徒刑或有期徒刑一年六月以上刑之宣告
    ，核與同條例規定之減刑要件相符，均應依同條例第二條第
    一項第三款及第七條第一項之規定各減其宣告刑二分之一，
    並就減刑後之有期徒刑定應執行之刑。
據上論斷，應依刑事訴訟法第二百七十三條之一第一項、第二百
九十九條第一項前段，中華民國九十六年罪犯減刑條例第二條第
一項第三款、第七條、第十一條，刑法第三百三十九條第一項、
第三百四十六條第一項、第二十八條、第五十一條第五款，刑法
施行法第一條之一，判決如主文。
本案經檢察官王森榮到庭執行職務。
中　　華　　民　　國　　96　　年　　12　　月　　24　　日
                  刑事第十一庭   法  官  黃欣怡
以上正本證明與原本無異。
如不服本判決應於收受本判決後10日內向本院提出上訴書狀，並
應敘述具體理由。如未敘述上訴理由者，應於上訴期間屆滿後20
日內向本院補提理由書狀（均須按他造當事人之人數附繕本）「
切勿逕送上級法院」。
　　　　　　　　　　　　　　　　　書記官 陳怡吟
中　　華　　民　　國　　96　　年　　12　　月　　24　　日
附錄本案論罪科刑條文：
中華民國刑法第339條
（普通詐欺罪）
意圖為自己或第三人不法之所有，以詐術使人將本人或第三人之
物交付者，處5年以下有期徒刑、拘役或科或併科1千元以下罰金
。
以前項方法得財產上不法之利益或使第三人得之者，亦同。
前二項之未遂犯罰之。
中華民國刑法第346條
（單純恐嚇罪）
意圖為自己或第三人不法之所有，以恐嚇使人將本人或第三人之
物交付者，處6月以上5年以下有期徒刑，得併科1千元以下罰金
。
以前項方法得財產上不法之利益，或使第三人得之者，亦同。
前二項之未遂犯罰之。
